台灣屏東地方法院民事判決　95年度訴字第185號
　　原　　　告　丙○○
　　　　　　　　戊○○
　　　　　　　　己○○
　　　　　　　　丑○○
　　　　　　　　庚○○
　　　　　　　　丁○○
　　共　　　同
　　訴訟代理人　陳世明律師
　　被　　　告　甲○○
　　訴訟代理人　乙○○○
　　被　　　告　寅○○
　　　　　　　　癸○○○
　　　　　　　　辛○○
　　　　　　　　子○○
　　　　　　　　壬○○
上列當事人間請求分割共有物事件，經本院於民國96年2 月12日
言詞辯論終結，判決如下：
    主      文
被告癸○○○、辛○○、子○○、壬○○應就其被繼承人陳森德
所有，坐落屏東縣枋山鄉○○○段一五之五五地號及同段一五之
一九○地號土地，應有部分均二十四萬分之一萬三千八百七十五
之所有權，辦理繼承登記。
本判決第一項之被告辦理繼承登記後，兩造共有坐落屏東縣枋山
鄉○○○段一五之五五地號，道，面積六千九百七十四平方公尺
之土地准予分割，分割方法如附圖所示，其中：（一）編號Ｅ部
分面積四千零三十一平方公尺土地，分歸原告丙○○、戊○○、
己○○、丑○○、庚○○、丁○○按其應有部分比例保持共有；
（二）編號Ｆ部分面積四百三十四平方公尺土地，分歸被告甲○○單獨所有；（三）編號Ｇ部分面積四百零三平方公尺土地，分
歸被告癸○○○、辛○○、子○○、壬○○公同共有；（四）編
號Ｈ部分面積二千一百零六平方公尺土地，分歸被告寅○○單獨
所有。
本判決第一項之被告辦理繼承登記後，原告丙○○、戊○○、己○○、丑○○、庚○○與被告共有坐落屏東縣枋山鄉○○○段一
五之一九○地號，道，面積三千八百五十九平方公尺之土地准予
分割，分割方法如附圖所示，其中：（一）編號Ａ部分面積二千
二百三十一平方公尺土地，分歸原告丙○○、戊○○、己○○、
丑○○、庚○○按其應有部分比例保持共有；（二）編號Ｂ部分
面積二百四十平方公尺土地，分歸被告甲○○單獨所有；（三）
編號Ｃ部分面積二百二十三平方公尺土地，分歸被告癸○○○、
辛○○、子○○、壬○○公同共有；（四）編號Ｄ部分面積一千
一百六十五平方公尺土地，分歸被告寅○○單獨所有。
訴訟費用由原告丙○○負擔百分之七，原告戊○○負擔百分之七
，原告己○○負擔百分之十，原告丑○○負擔百分之十七，原告
庚○○負擔百分之十七，原告丁○○負擔百分之一，被告甲○○
負擔百分之六，被告寅○○負擔百分之三十，被告癸○○○、辛○○、子○○、壬○○連帶負擔百分之五。
    事實及理由
一、按訴狀送達後，原告不得將原訴變更或追加他訴，但請求之
    基礎事實同一者，或不甚礙被告之防禦及訴訟之終結者，不
    在此限，民事訴訟法第255 條第1 項第2 款、第7 款分別定
    有明文。查原告於起訴時，被告原為甲○○、寅○○及陳森
    德，嗣於民國95年6 月28日具狀撤回被告陳森德之起訴，並
    追加癸○○○、辛○○、子○○及壬○○為被告。其請求之
    基礎事實，均係相同2 筆土地之分割事宜，爭點有其共同性
    ，且訴訟及證據資料有同一性，基礎事實應屬同一，於其他
    被告之防禦及訴訟之終結亦無妨礙，依前揭說明，應予准許
    。
二、本件被告經合法通知，均未於最後言詞辯論期日到場，核無
    民事訴訟法第386 條所列各款情形，爰依原告之聲請，由其
    一造辯論而為判決。
三、原告起訴主張：坐落屏東縣枋山鄉○○○段15之55地號（下
    稱15之55號）、地目：道、面積6974平方公尺及同段15之19
    0 地號（下稱15之190 號）、地目：道、面積3859平方公尺
    土地，為兩造所共有，其中15之55號土地，原告丙○○持分
    為144000分之4527，原告戊○○持分為144000分之4531，原
    告己○○持分為144000分之7506，原告丑○○持分為144000
    分之31975，原告庚○○持分為144000分之31975，原告丁○○持分為144000分之2721，被告甲○○持分為225 分之14，
    被告寅○○持分為180000分之54350 ，被繼承人陳森德持分
    為240000分之13875 ；15之190 號土地，原告丙○○持分為
    28800 分之3961，原告戊○○持分為28800 分之3961，原告
    己○○持分為28800 分之4997，原告丑○○持分為28800 分
    之1864，原告庚○○持分為28800 分之1864，被告甲○○持
    分為225 分之14，被告寅○○持分為180000分之54350 ，被
    繼承人陳森德持分為240000分之13875 。被繼承人陳森德已
    於90年4 月29日死亡，其繼承人即被告癸○○○、辛○○、
    子○○、壬○○均未拋棄繼承，且系爭2 筆土地並無不能分
    割之情事，惟因兩造無法協議分割，自得請求裁判分割，為
    此提起本訴並聲明如主文第1 、2 、3 項所示等語。
四、被告甲○○則以：東南邊的土地比較有價值，我也有土地在
    東南邊，我希望分在東南方之土地等語資為抗辯。
五、被告寅○○、癸○○○、辛○○、子○○、壬○○均未於言
    詞辯論期日到庭，亦未提出書狀作何聲明或陳述。
六、本院之判斷：
（一）查15之55號土地，原告丙○○持分為144000分之4527，原
      告戊○○持分為144000分之4531，原告己○○持分為1440
      00分之7506，原告丑○○持分為144000分之31975 ，原告
      庚○○持分為144000分之31975 ，原告丁○○持分為1440
      00分之2721，被告甲○○持分為225 分之14，被告寅○○
      持分為180000分之54350 ，被繼承人陳森德持分為240000
      分之13875 ；15之190 號土地，原告丙○○持分為28800
      分之3961，原告戊○○持分為28800 分之3961，原告己○○持分為28800 分之4997，原告丑○○持分為28800 分之
      1864，原告庚○○持分為28800 分之1864，被告甲○○持
      分為225 分之14，被告寅○○持分為180000分之54350 ，
      被繼承人陳森德持分為240000分之13875 。被繼承人陳森
      德已於90年4 月29日死亡，其繼承人即被告癸○○○、辛○○、子○○、壬○○均未拋棄繼承等事實，為兩造所不
      爭執，並有最新之土地登記謄本2 份、公務電話紀錄單、
      除戶及全戶戶籍資料各1 份附卷可稽，堪信為真實。
（二）按各共有人，得隨時請求分割共有物。但因物之使用目的
      不能分割或契約訂有不分割之期限者，不在此限。共有物
      之分割，依共有人協議之方法行之。分割之方法，不能協
      議決定者，法院得因任何共有人之聲請，命為原物分配或
      變價分配，民法第823 條第1 項、第824 條第1 、2 項分
      別定有明文。次查，系爭2 筆土地依使用目的並無不能分
      割之情事，且兩造亦無不能分割之約定，而兩造就系爭土
      地顯難為協議分割，揆諸上開說明，原告訴請分割系爭2
      筆土地，核無不合。
（三）次按分割共有物應考慮公平原則、利益原則、經濟原則，
      此外共有人分得之地是否與外界有適宜之聯絡，是否會造
      成袋地情形，及社會利益等均在考量之列；復依民法第82
      4 條之規定，尚需注意：(1)消滅共有原則─除因該土地內
      部分土地之使用目的不能分割，或部分共有人仍願維持共
      有關係，應就該部分土地不予分割或該部分共有人成立新
      共有關係外，應將土地分配於各共有人單獨所有。(2)原物
      分配原則─法院對分割共有物之方法，固有自由裁量之權
      ，惟仍須以適當之分割方法為限。(3)維持現狀原則─即應
      參酌實際使用情形，將分割後之土地及地上房屋分歸一人
      所有或數人共有，以免房地分離。(4)提高價值原則─土地
      之分割，應注意地形之完整，期能地盡其利。(5)質量均等
      原則─原物分配之結果，其數量雖與原應有部分相當，但
      其價額顯不相當時，得以金錢補償之（最高法院57年台上
      字第2117號、63年台上字第2680號判例意旨均可參照）。
（四）經本院至現場勘驗及函詢屏東縣枋寮地政事務所結果，系
      爭2 筆土地西北邊均接鄰同段15之176 地號土地，該地現
      況為道路，路寬約6.5 公尺，兩造均可利用該路通往省道
      台1 線，有勘驗筆錄、現場簡圖、該所95年12月12日屏枋
      地二字第0950006574號函、土地登記謄本各1 份及相片8
      張在卷可參，且為兩造所不爭執，堪認為真正。顯見不論
      兩造何人分得何部分土地，均能對外聯絡；復依原告主張
      如附圖所示之分割方案，編號Ｂ、Ｃ、Ｄ、Ｆ、Ｇ、Ｈ部
      分土地，距離上開15之176 號土地上之道路，均較原告主
      張分得之編號Ａ、Ｅ部分土地為近，故如依附圖之方案分
      割，被告分得之土地對外均能有適宜之聯絡。雖被告甲○○抗辯東南邊的土地比較有價值等語，惟據本院函詢屏東
      縣枋山鄉公所結果，系爭2 筆土地目前並無開發計畫，亦
      有該所95年8 月21日山鄉建字第0950004688號函1 份附卷
      可憑。且系爭2 筆土地之地目均為：道，編號Ａ、Ｅ之現
      況為柏油路與碎石路，編號Ｂ、Ｃ、Ｄ、Ｆ、Ｇ、Ｈ之現
      況均為柏油路，亦據枋寮地政事務所於95年9 月12日測量
      屬實，製有複丈成果圖1 份在卷可稽。是難認東南邊之土
      地即編號Ａ、Ｅ部分土地之價值較編號Ｂ、Ｃ、Ｄ、Ｆ、
      Ｇ、Ｈ部分之土地為高，故被告甲○○此部分之抗辯，並
      未提出其他證據以實其說，尚難採信。另被告甲○○主張
      其有土地在東南邊，然迄至本件言詞辯論終結前，其均未
      提出任何證據證明其確有土地位在系爭2 筆土地之東南邊
      ，且與系爭2筆土地相鄰，故其此部分主張亦難採信。
（五）綜上所述，本院考量前開所述原則，認系爭2 筆土地依附
      圖所示之方案分割，應為適當。原告起訴請求分割系爭2
      筆土地，洵屬有據，應予准許，爰分別諭知如主文第1 、
      2 、3 項所示。
七、末按分割共有物事件，本質上並無訟爭性，兩造本可互換地
    位，由任一共有人起訴請求分割，均無不可，故本件如由被
    告負擔全部訴訟費用，顯有失公平，是應酌量兩造之情形，
    由兩造依如主文第4 項所示之比例分擔訴訟費用。另因本件
    為判決之基礎已臻明確，兩造其餘攻擊、防禦方法及提出未
    經援用之舉證，經本院審酌核與判決結果無影響，均不一一
    論駁，附此敘明。
八、據上論結，本件原告之訴為有理由，依民事訴訟法第385 條
    第1 項前段、第78條、第80條之1 、第85條第1 項但書、第
    2 項，判決如主文。
中　　華　　民　　國　　96　　年　　2 　　月　　16　　日
                  民事第一庭    法　官　張以岳
以上正本係照原本作成。
如不服本判決，應於送達後20日內，向本院提出上訴狀並表明上
訴理由，如於本判決宣示後送達前提起上訴者，應於判決送達後
10日內補提上訴理由書（須附繕本）。
                                書記官　林志憲
中　　華　　民　　國　　96　　年　　2 　　月　　16　　日
